【裁判字號】    97,訴,1700
【裁判日期】    971218
【裁判案由】    毒品危害防制條例
【裁判全文】
臺灣臺中地方法院刑事判決              97年度訴字第1700號
公  訴  人  臺灣臺中地方法院檢察署檢察官
被      告  乙○○
選任辯護人  邢建緯  律師
上列被告因毒品危害防制條例案件，經檢察官提起公訴（97年度
偵字第7899號），本院判決如下：
    主    文
乙○○販賣第一級毒品，處有期徒刑拾玖年，褫奪公權玖年，扣
案之第一級毒品海洛因陸小包（空包裝總重肆點伍陸公克，淨重
陸貳點零陸公克）、第二級毒品甲基安非他命拾貳小包（包裝塑
膠袋總重約柒點貳參公克，驗餘淨重壹佰貳拾壹點貳公克），均
沒收銷燬之。
    事    實
一、乙○○明知海洛因、甲基安非他命分屬毒品危害防制條例管
    制之第一級、第二級毒品，不得販賣。竟仍基於販賣海洛因
    、甲基安非他命以營利之犯意，於民國95年11月1日凌晨5時
    許，持其於同年11月1日凌晨4時許，在臺中市○○街「國碩
    電子遊戲場」內，向姓名年籍不詳、綽號「阿偉」之成年男
    子所販入、準備販賣用之海洛因6小包（以新台幣13萬元購
    入，淨重62.06公克，純度84.7％，純質淨重52.56公克）及
    甲基安非他命12小包（以新台幣17萬元購入，毛重128.70公
    克，包裝塑膠袋總重約7.23公克，純質淨重119.53公克，純
    度98.4％），依約前往臺中市○○路之「錸得汽車旅館」，
    與配合警方辦案、表示欲購買海洛因及甲基安非他命之丙○
    ○見面，欲以40萬元之價格將上開海洛因及甲基安非他命轉
    賣給丙○○，旋為理伏員警在臺中市○○路○段102號前查獲
    ，並當場扣得乙○○所持有之上開海洛因毒品6小包、甲基
    安非他命12小包、電子磅秤1個、分裝袋35個。
二、案經南投縣警察局移送臺灣臺中地方法院檢察署檢察官偵查
    起訴。
    理    由
壹、程序部分
一、證人丙○○於警詢時之供述：按被告以外之人於檢察事務官
    、司法警察官或司法警察調查中所為之陳述，與審判中不符
    時，其先前之陳述具有較可信之特別情況，且為證明犯罪事
    實存否所必要者，得為證據，刑事訴訟法第159條之2定有明
    文。本件證人丙○○於95年11月1日警詢中陳述綽號「小貓
    」之被告曾向其兜售毒品，本院認證人於上開警詢之陳述距
    離被告販賣海洛因、甲基安非他命之時間較近，就當時記憶
    自較深刻，且未深思熟慮其陳述之利害得失，無來自被告人
    情因素之影響，加以製作上開警詢筆錄之過程中，員警並無
    任何強暴、脅迫、恐嚇、詐欺或其他不正方式訊問之情形，
    查獲員警亦未以供出毒品之上手而減輕其刑之事由來勸說證
    人，故證人是否供出被告，對證人無利益或不利益之可言；
    衡諸證人與被告之關係，就其先前於警詢時陳述，亦不存在
    有故意誣陷的動機或情境，亦即證人於警詢時之陳述，確係
    出於任意性，未受其他外部情形之干擾，堪以認定。故證人
    於警詢中之陳述客觀上應具有較可信之特別情況，且為證明
    犯罪事實所必要，得為證據，自有證據能力。
二、辯護人主張扣案之海洛因、甲基安非他命是被告受到警方陷
    害教唆所查扣之證據，不具證據能力，惟本院認本案不屬於
    陷害教唆（詳後述），故扣案之海洛因及甲基安非他命具有
    證據能力。
三、除前述一、二外，本件檢察官、被告、辯護人並未就本院以
    下所引用被告以外之人於審判外之陳述有所爭執，且迄於言
    詞辯論終結前，均未主張有刑事訴訟法第159條第1項不得為
    證據之情形，是應認已同意作為證據，且經本院審酌後，認
    無不適當之情形，應認均有證據能力，合先敘明。
貳、實體部分：
一、訊據被告乙○○坦承於上開時、地為警查獲扣案之海洛因及
    甲基安非他命，惟否認有販賣之犯行，辯稱：是丙○○一直
    向我拜託，我才向「阿偉」調貨，沒有販賣的意思云云；辯
    護人則主張本件查獲之經過是受到警察之陷害教唆云云。經
    查：
（一）本件司法警察移送被告毒品案件，對於查獲經過未詳實記
      載，是有意迴避呢？或無意疏漏？本院無從判斷，惟因事
      過境遷，配合警方辦案、負責與被告聯絡表示欲購買毒品
      的證人丙○○及承辦員警對過程均不復記憶；檢察官承辦
      案件時，雖曾調閱被告及證人丙○○所使用的手機之通聯
      紀錄，但卷內亦遍尋無著，故無法從彼此之聯絡的主被動
      、次數、通話時間與基地台位置來比對被告與證人丙○○
      供述之可信性；本院依辯護人之聲請所調取臺灣高等法院
      臺中分院97年度上訴字第640號丙○○違反毒品危害防制
      條例案件全部卷宗，僅有證人丙○○於95年11月1日警詢
      筆錄與本案有關，但亦僅提及被告曾向證人丙○○兜售毒
      品，對於查獲被告的詳細過程則未紀錄；從而本案僅能依
      被告之供述，重建案件之經過；被告亦需就其自己所為之
      陳述，承擔本院所為有利與不利於其之事實認定。
（二）被告係從「大胖仔」或「阿偉」取得扣案毒品，與本案無
      重要關連性─「大胖仔」或「阿偉」都是一個代稱，指向
      被告所供述之「在國碩電子遊藝場」的男子，因被告於檢
      察官偵訊及本院審查羈押之不同法官二度訊問時，均表示
      扣案毒品來自於「阿偉」，故本院認定被告毒品的來源是
      「阿偉」。
（三）被告於95年11月1日檢察官訊問及同日於本院審查羈押庭
      時，對於向「阿偉」分別以13萬元及17萬元之價格購買扣
      案之海洛因及甲基安非他命後，欲以40萬元之價格轉售給
      證人丙○○之事實坦承不諱，而扣案被告所持有之白色粉
      末7小包送鑑定結果，其中6小包為海洛因，合計淨重62.0
      6公克，純度84.70%，純質淨重52.56公克；另1小包則非
      海洛因，有法務部調查局95年11月27日調科壹字第095230
      40670號鑑定書附卷可證；扣案被告所持有之白色晶體12
      小包則為甲基安非他命（驗前總毛重128.70公克，包裝塑
      膠袋總重約7.23公克，取其中0.27公克鑑定用罄，純度約
      98.4%，推估驗前總純質淨重約119.53公克），有內政部
      警政署刑事警察局95年12月19日刑鑑字第0950174576號鑑
      定書可憑。
（四）毒品不是包子、饅頭，在街頭的便利商店隨時任意可自由
      購買。以扣案毒品數量之多，純度之高，若非熟識之人或
      事先聯絡敲定之交易，不可能輕易取得。電子遊藝場是公
      眾得出入之場所，亦為治安高度疑慮的地點，司法警察經
      常臨檢、巡查，所以「阿偉」也不可能冒著被逮捕查獲的
      高度風險，隨機將大量毒品帶在身上，而販賣給不特定之
      潛在買主，被告能於短時間內聯絡上「阿偉」購買毒品，
      應係有相當之情誼或交往。
（五）被告先前曾向證人丙○○兜售毒品，業據證人於警詢時陳
      述在卷；而被告自承與丙○○認識1年餘（參見本院95 年
      聲羈字第1613號第6頁），則證人丙○○若非知悉被告有
      從事毒品之販賣，何以能在向警察提供線報後，於經司法
      警察授意即撥打電話向被告佯稱欲購買為數甚多之海洛因
      、甲基安非他命毒品？且販賣第一級毒品及第二級毒品係
      重大犯罪，被告如非有購買毒品之管道，何以會接獲證人
      丙○○之來電後旋即允諾，並立刻依其獲取毒品來源之管
      道，立即在數小時內，即基於營利意圖，立即依其販入毒
      品之管道，前至位在臺中市○○街之「國碩電子遊戲場」
      內，向姓名年籍不詳、綽號「阿偉」之成年男子販入高純
      度海洛因淨重62.06公克、甲基安非他命毒品淨重121.47
      公克，販入價成本價為31萬元，轉售價高達40萬元，甚且
      全額賒欠。從而，被告如非從事毒品販賣，豈有在接獲交
      易要約後，於短時間內，即得依其管道取得為數甚多之毒
      品，並依與「阿偉」之交易經驗，「阿偉」知道被告不會
      欠他錢，而令被告僅以「現在沒錢」為由，即得取走上游
      批發價31萬元之毒品（參95年聲羈字第1613號第6頁）之
      理？足認被告與該大宗毒品來源之「阿偉」之人，素有毒
      品交易經驗及毒品交易之特殊信任，堪認被告原先即具有
      販賣毒品海洛因、甲基安非他命之犯意，並非在警方授意
      的證人丙○○極力遊說、鼓吹，基於一時貪念才臨時萌生
      。
（六）「陷害教唆」係司法警察以引誘或教唆犯罪之不正當手段
      ，使原無犯罪故意之人因而萌生犯意而實施犯罪，再進而
      蒐集其犯罪之證據或予以逮捕偵辦，縱其目的係在於查緝
      犯罪，但其手段顯然違反憲法對於基本人權之保障，且已
      逾越偵查犯罪之必要程度，對於公共利益之維護並無意義
      ，其因此等違反法定程序所取得之證據資料，應不具有證
      據能力。然販賣毒品為重罪，警方往往採取誘捕（俗稱「
      釣魚」）之偵查技巧蒐集犯罪證據，倘行為人原已具有犯
      罪故意並已實施犯罪行為，亦即其犯意之萌生，並非因司
      法警察之引誘教唆而起，自與前述陷害教唆之情形不同（
      最高法院93年度臺上字第606號判決意旨參見）。則被告
      既原即具有販賣海洛因、甲基安非他命之犯意，並非因警
      方之引誘教唆始使其萌生販賣第一、二級毒品之意思，應
      僅係因警方之引誘而使其販賣第一、二級毒品之犯行提前
      顯現，自與所謂「陷害教唆」有異。辯護人所辯本件係屬
      陷害教唆，自無足採。
（七）綜上所述，被告所辯，不足採信，其犯行堪以認定。
二、論罪科刑：
（一）按「販賣鴉片罪，並不以販入之後復行賣出為構成要件，
      但使以營利為目的將鴉片購入或將鴉片賣出，有一於此，
      其犯罪即經完成，均不得視為未遂」，有最高法院25年非
      字第123號判例可參。證人丙○○雖無向被告購買海洛因
      、安非他命之真意，被告此部分犯行，雖與丙○○未達銀
      貨兩迄之程度，但其既以販賣之故意，販入上開二毒品，
      依上開判例意旨，即應以之為既遂。故核被告乙○○所為
      ，係犯毒品危害防制條例第4條第1項之販賣第一級毒品海
      洛因罪及同條第2項之販賣第二級毒品甲基安非他命罪。
      被告非法持有第一級毒品及第二級毒品之行為，為販賣之
      高度行為所吸收，均不另論罪。被告同時販賣海洛因及甲
      基安非他命，為想像競合犯，應從一重之販賣第一級毒品
      罪論處。
（二）刑之量定，為求個案裁判之妥當性，法律固賦予法院裁量
      權，但此項裁量權之行使，除應依刑法第57條規定，審酌
      行為人及其行為等一切情狀，為整體之評價，並應顧及比
      例原則與平等原則，使罪刑均衡，輕重得宜，以契合社會
      之法律感情。又刑法第59條規定犯罪之情狀可憫恕者，得
      酌量減輕其刑，其所謂「犯罪之情狀」，與同法第57條規
      定科刑時應審酌之一切情狀，並非有截然不同之領域，於
      裁判上酌減其刑時，應就犯罪一切情狀（包括第57條所列
      舉之10款事項），予以全盤考量，審酌其犯罪有無可憫恕
      之事由（即有無特殊之原因與環境，在客觀上足以引起一
      般同情，以及宣告法定低度刑，是否猶嫌過重等等），以
      為判斷。本院審酌販賣第一級毒品罪之法定刑為「死刑或
      無期徒刑；處無期徒刑者，得併科新臺幣一千萬元以下罰
      金」，然同為販賣第一級毒品之人，其原因動機不一，犯
      罪情節未必盡相同，或有大盤毒梟者，亦有中、小盤之分
      ，其販賣行為所造成危害社會之程度自屬有異，法律科處
      此類犯罪，所設之法定最低本刑卻相同，應可依客觀之犯
      行與主觀之惡性二者加以考量其情狀是否有可憫恕之處，
      適用刑法第59條之規定酌量減輕其刑，期使個案裁判之量
      刑能斟酌至當，符合比例原則。查本件被告雖欲販賣海洛
      因、甲基安非他命予證人丙○○，但因未成交而無實際所
      得，其犯罪之情節尚非至惡，其對社會治安及國民健康之
      危害顯然較小，從被告犯案情節觀之，倘仍遽以處以法定
      本刑之最低刑度即無期徒刑，無異失之過苛，不免予人情
      輕法重之感，難謂符合罪刑相當性及比例原則，更無從與
      大毒梟之惡行有所區隔，是其犯罪情狀相較於法定之重刑
      ，在客觀上足以引起一般人之同情，情節尚堪憫恕，爰依
      刑法第59條之規定，對被告所犯販賣第一級毒品罪酌量予
      以減輕其刑
（三）爰審酌被告明知毒品具有成癮性、濫用性，對社會深具危
      害，被告年輕力壯，不思正當工作營生，竟為謀個人私利
      ，無視於國家對於杜絕毒品犯罪之禁令，販賣第一級毒品
      海洛因及第二級毒品甲基安非他命，危害國民身體健康及
      社會治安，並造成毒品之泛濫，販賣毒品對社會之危害甚
      鉅，而購買毒品者，甚多因施用毒品之結果，無工作能力
      ，且一般均無正當工作收入，若非尋求親友經濟奧援，常
      會藉竊盜、搶奪等行為或再將購入之毒品重新販出牟利，
      以資作購買毒品費用，是被告行為殊應加以非議，查扣之
      毒品種類、數量與純度、被告犯罪之動機、目的、手段、
      所生危害及犯罪後被告於偵查中及本院第一次訊問時坦認
      罪行，尚有悔意，犯後態度尚非不佳等一切情狀，量處如
      主文所示之刑；並認依犯罪性質有褫奪公權之必要，予以
      宣告褫奪公權9年，扣案之第一級毒品海洛因6小包（淨重
      62.06公克，純度84.70%，純質淨重52.56公克）、甲基安
      非他命12小包（驗前總毛重128.70公克，包裝塑膠袋總重
      約7.23公克，取其中0.27公克鑑定用罄，純度約98.4% ，
      推估驗前總純質淨重約119.53公克），依毒品危害防制條
      例第2條之規定，為第一級毒品、第二級毒品，不問屬於
      犯人與否，爰依毒品危害防制條例第18條第1項前段之規
      定，均宣告沒收銷燬之；毒品之包裝袋與毒品難以分離，
      併予沒收銷燬之。又扣案之電子磅秤1個、分裝袋35個雖
      為被告所有，不能證明係供被告販賣毒品所用，爰不為沒
      收之諭知。
三、公訴意旨另略以：被告於95年10月31日晚上7時許，向「阿
    偉」購買數量不明之海洛因、安非他命，欲販賣予證人丙○
    ○，亦涉有販賣第一級毒品及第二級毒品罪嫌。惟被告於95
    年11月1日羈押審查庭法官訊問時，已表示該次購買之毒品
    係供自己施用，而被告確實有施用海洛因及安非他命，其為
    警查獲時所採之尿液，經送檢驗結果，確有施用海洛因後經
    人體代謝之咖啡陽性反應及甲基安非他命之陽性反應，有中
    山醫學大學附設醫院檢驗科藥物檢測中心出具之檢驗報告附
    卷可證，堪信被告所辯為真；卷內復查無其他積極之證據證
    明被告於97年10月31日晚上7時許，所購買海洛因及安非他
    之數量，及被告購買之初，即已具有基於意圖營利而販入後
    再行轉售之犯意，此部分被告販賣第一級毒品與第二級毒品
    之犯行均不能證明；惟與檢察官前開起訴有罪部分，有事實
    上一罪之關係，爰不另為無罪之諭知。另被告經檢察官向本
    院聲請裁定羈押獲准後，經送臺灣臺中看守所執行羈押，在
    檢查人員執行入所檢查時，在被告所攜帶之面紙包內，發現
    未起出之海洛因一小包（淨重0.78公克）及甲基安非他命一
    小包（淨重1.6317 公克，驗餘淨重1.6282公克），與被告
    為警查獲時之海洛因及安非他命藏放位置不同，應係被告於
    95年10月31日7時向阿偉購買供己自用之毒品，起訴書犯罪
    事實中並未記載，與本案無裁判上一罪之關係，自非起訴效
    力所及，本院無從併予審理，應由檢察官另行偵查處理，附
    此敘明。
據上論斷，應依刑事訴訟法第299條第1項前段，毒品危害防制條
例第4條第1項、第2項、第18條第1項前段，刑法第11條、第55條
、第59條、第37條第2項，判決如主文。
本案經檢察官甲○○到庭執行職務。
中    華    民    國    97    年    12    月    18    日
              刑事第九庭    審判長法  官  施慶鴻
                                  法  官  莊秋燕
                                  法  官  何世全
以上正本證明與原本無異。
如不服本判決應於收受判決後10日內向本院提出上訴書狀，並應
敘述具體理由；其未敘述上訴理由者，應於上訴期間屆滿後20日
內向本院補提理由書（均須按他造當事人之人數附繕本）「切勿
逕送上級法院」。
                                  書記官  簡芳敏
中    華    民    國    97    年    12    月    18    日
附錄論罪科刑條文：
毒品危害防制條例第4條：
製造、運輸、販賣第一級毒品者，處死刑或無期徒刑；處無期徒
刑者，得併科新臺幣 1 千萬元以下罰金。
製造、運輸、販賣第二級毒品者，處無期徒刑或7年以上有期徒
刑，得併科新臺幣7百萬元以下罰金。
製造、運輸、販賣第三級毒品者，處5年以上有期徒刑，得併科
新臺幣5百萬元以下罰金。
製造、運輸、販賣第四級毒品者，處3年以上10年以下有期徒刑
，得併科新臺幣3百萬元以下罰金。
製造、運輸、販賣專供製造或施用毒品之器具者，處1年以上7
年以下有期徒刑，得併科新臺幣1百萬元以下罰金。
前五項之未遂犯罰之。


司法院資訊處製作；財團法人民間司法改革基金會備份。
